最  高  行  政  法  院  裁  定
111年度上字第322號
上  訴  人  孫湘珍即川雅居企業（原名：川雅居民宿）


訴訟代理人  朱中和  律師
被 上訴 人  高雄市政府觀光局

代  表  人  周玲妏              
訴訟代理人  曾瑋悅              
            葉昭甫              
            黃健源              
上列當事人間違反發展觀光條例事件，上訴人對於中華民國111
年1月28日高雄高等行政法院110年度訴字第75號判決，提起上訴
，本院裁定如下：
　　主  文
上訴駁回。
上訴審訴訟費用由上訴人負擔。
　　理  由
一、按對於高等行政法院判決之上訴，非以其違背法令為理由，
    不得為之，行政訴訟法第242條定有明文。依同法第243條第
    1項規定，判決不適用法規或適用不當者，為違背法令；而
    判決有同法條第2項所列各款情形之一者，為當然違背法令
    。是當事人對於高等行政法院判決上訴，如依行政訴訟法第
    243條第1項規定，以高等行政法院判決有不適用法規或適用
    不當為理由時，其上訴狀或理由書應有具體之指摘，並揭示
    該法規之條項或其內容；若係成文法以外之法則，應揭示該
    法則之旨趣；倘為司法院大法官解釋，則應揭示該解釋之字
    號或其內容。如以行政訴訟法第243條第2項所列各款情形為
    理由時，其上訴狀或理由書，應揭示合於該條項各款之事實
    。上訴狀或理由書如未依此項方法表明，或其所表明者與上
    開法條規定不合時，即難認為已對高等行政法院判決之違背
    法令有具體之指摘，其上訴自難認為合法。
二、上訴人前經被上訴人核准於高雄市○○區○○路00巷0號經營「
    川雅居」民宿（下稱系爭民宿）共5間客房。嗣被上訴人於
    網路搜尋台灣宿配網、美美網，查得上訴人於系爭民宿旁之
    2層樓建築物內，清楚標示7間客房之房價、門禁及附屬設備
    等資訊，疑為擴大營業規模。被上訴人遂於民國109年2月7
    日至系爭民宿稽查，發現系爭民宿營業範圍內共有2棟建築
    物，分別位於空照平面圖（原處分影卷第13頁）所示2區（
    下稱A區、B區），A區為1層樓建築物，其內除有5間合法客
    房外，另有3間客房內有床舖、枕頭、備品；B區為2層樓建
    築物，其內共有7間客房。被上訴人函請上訴人陳述意見後
    ，認上訴人有違反發展觀光條例第25條第3項授權訂定之民
    宿管理辦法第30條第5款「擅自擴大經營規模」之行為，乃
    依發展觀光條例第55條第7項及行為時發展觀光條例裁罰標
    準第9條附表5項次19規定，以109年8月17日高市觀產字第10
    932129100號執行違反發展觀光條例事件處分書（下稱原處
    分）裁處上訴人新臺幣9萬元罰鍰，擴大部分於文到3日內歇
    業。上訴人不服，循序提起行政訴訟，聲明：訴願決定及原
    處分均撤銷。經高雄高等行政法院（下稱原審）110年度訴
    字第75號判決（下稱原判決）駁回後，提起上訴。
三、上訴人對原判決提起上訴，雖以該判決違背法令為由，主張
    略以：㈠依司法院釋字第498號、第527號解釋意旨，僅係在
    闡明憲法上關於中央與地方權限之劃分與地方自治之權力歸
    屬，未涉及行政權之管轄機關相關規定；而本院103年2月份
    第1次庭長法官聯席會議決議，亦僅係以地方自治團體，得
    基於自主組織權，決定其內部執行機關，並未論及此內部之
    權限劃分後，究否須依行政程序法第15條之程序為委任或委
    託，始能直接對外部之人民或相關機關發生效力？尚有疑義
    。嗣本院109年度判字第196號判決即確認「作成行政處分之
    機關必須屬於在地域管轄及事務管轄上之有權官署，原本無
    管轄權之機關所為行為，除非因委任或委託之關係，從上級
    或平行之機關獲得授權，否則即屬有瑕疵之處分行為」，顯
    已對上開決議見解修正補充完整，應適用新見解。高雄市政
    府依發展觀光條例固取得管理觀光旅館業及民宿之權限，縱
    高雄市政府組織自治條例第2條第2項、第6條第1項第8款將
    此權限劃歸被上訴人辦理，且於100年5月24日公布，此僅是
    下位階之自治條例，不能牴觸上位階法律，仍須踐行行政程
    序法第15條之委任授權與公告程序，則原判決消極不適用行
    政程序法第15條規定，顯有判決不適用法規之當然違法。㈡A
    區1樓右側3間房間提供給工作人員、打工換宿之管家居住及
    作為實踐大學觀光系學生實習民宿單位之實習房間，此業據
    到場稽查之被上訴人專員在訪查紀錄表中載明，證人此部分
    證詞並無瑕疵，與上訴人之主張相符，屬有利於上訴人之證
    據，原審未予審酌，僅採信經被上訴人訴訟代理人誘導詢問
    證人之不利證詞，而認有隨時可供旅客入住之營業狀態等事
    實，即違反論理法則，原審未針對有利於上訴人之完整證詞
    進行實質判斷，亦未敘明不採之理由，有判決不備理由之違
    法等語。　
四、惟查，原判決已敘明：㈠依司法院釋字第498號、第527號解
    釋及本院103年2月份第1次庭長法官聯席會議決議意旨，可
    知地方自治團體享有憲法所保障之地方自主組織權，為法律
    上具有自我負責處理自己事務之獨立行政主體，得因地制宜
    自主規劃採取有效能之組織體，遂行地方自治團體內部任務
    之分派及執行。而依發展觀光條例第3條規定，本條例所稱
    主管機關在中央為交通部；在直轄市為直轄市政府；在縣（
    市）為縣（市）政府。上開「地方主管機關條款」係我國立
    法上以最高行政機關代替行政主體之習慣，故其規範意義應
    解為「直轄市」與「縣（市）」公法人本身，僅在表明相關
    地方自治團體有其管轄權限，而不應認其係限定直轄市政府
    或縣（市）政府為主管機關，故無論是自治事項的確認或委
    辦事項的規定，其均屬「地方自治團體之權限」，從而取得
    團體權限之地方自治團體，得基於自主組織權，決定其內部
    執行機關。高雄市既依上開規定取得管理觀光旅館業及民宿
    之權限，並依該市政府組織自治條例第2條第2項、第6條第1
    項第8款將此權限劃歸所屬被上訴人辦理，且於100年5月24
    日公布，則被上訴人自屬發展觀光條例第55條有權裁罰之機
    關。㈡上訴人雖主張A區3間房間係提供給工作人員、打工換
    宿的管家黃建堂居住及作為實踐大學觀光系學生李潤榮實習
    民宿單位的實習房間云云。惟從證人黃建堂證詞可知，打工
    換宿時並非住居於A區之3間房間內，而是隔壁之房間，且A
    區3間房間照片，其內有床舖、枕頭及多條乾淨浴巾等備品
    ，並無私人用品，且門後貼有住房須知，明顯處於隨時可供
    旅客入住之營業狀態。另核實踐大學觀光系學生李潤榮之民
    宿實習打工換宿契約書，其學習日期為109年3月16日至同年
    7月31日止，於109年2月7日被上訴人派員訪查時既尚未實習
    ，則A區之3間房間自無可能為其住宿房間，又同校系學生石
    涵介固有填寫實習申請表，然尚未簽訂民宿實習打工換宿契
    約書，且該實習申請表之實習時間係110年2月，參以109年2
    月7日訪查時，並未見石涵介在現場，足證A區之3間房間亦
    無可能為其住宿房間。再衡情稽查當日實習學生僅1人，而A
    區內已有5間合法房間足供其練習用，又何須另使用額外3間
    房間供其1人練習？若該3間係供實習學生練習擺設用，上訴
    人於訪查時又何以供稱係提供親友或工作人員住宿用？而隻
    字未提係供實習學生練習用等語甚詳。核諸上訴理由，無非
    重述其在原審提出而為原審所不採之主張，就原審取捨證據
    、認定事實之職權行使，指摘其為不當，並就原審已論斷或
    指駁不採者，復執陳詞為爭議，泛言原判決違背法令或理由
    不備，而非具體表明合於不適用法規、適用法規不當、或行
    政訴訟法第243條第2項所列各款之情形，難認對原判決之如
    何違背法令已有具體之指摘。依首揭規定及說明，應認其上
    訴為不合法。
五、據上論結，本件上訴為不合法。依行政訴訟法第249條第1項
    前段、第104條、民事訴訟法第95條、第78條，裁定如主文
    。
中　　華　　民　　國　　111 　年　 　6 　　月　　9　　日
                    最高行政法院第三庭
                        審判長法官  胡　方　新　
                              法官　鍾  啟  煌
                              法官　蕭　惠　芳
                              法官　林　惠　瑜
                              法官　曹　瑞　卿

以  上  正  本  證  明  與  原  本  無  異
中　　華　　民　　國　　111 　年　　6 　　月　　10　　日
　　　　　　　　　　　　　　　書記官　莊　子　誼